【裁判字號】    91,訴,1187
【裁判日期】    920627
【裁判案由】    公共危險等
【裁判全文】
臺灣高雄地方法院刑事判決                        九十一年度訴字第一一八七號
    公  訴  人  臺灣高雄地方法院檢察署檢察官
    被      告  庚○○
    指定辯護人  本院公設辯護人黃文德
右列被告因公共危險等案件，經檢察官提起公訴（九十一年度偵字第二六０七號），
本院判決如左：
    主      文
庚○○共同連續攜帶兇器、毀越安全設備而竊盜，處有期徒刑壹年；又共同放火燒燬
現未有人所在之他人所有建築物，處有期徒刑參年貳月；應執行有期徒刑肆年。
    事      實
一、庚○○與甲○○（另行審結）基於共同意圖為自己不法之所有之概括犯意，先於
    民國（下同）九十一年一月十四日晚間十一時時四十分許，騎乘車號ＷＤＱ—７
    ２７機車，前往潘清洲所有位於高雄縣三民鄉民生村之無人居住之工寮內，由庚○○直接用手硬扳附加外掛於該工寮門上之鎖頭安全設備，因該本門之門框老舊
    ，整個鎖頭遭此強力扳動，因之掉落毀損，二人即共同人內竊取置於該工寮內之
    山地酒一瓶；嗣於同年月十五日凌晨零時許，將上開所竊之山地酒攜至丙○○所
    有位於高雄縣三民鄉○○段七九五地號之當時無人居住工寮處，二人共同徒手毀
    壞該工寮鋁製窗框之安全設備，且踰越未上鎖之玻璃窗安全設備後，進入該工寮
    內，翻箱倒櫃，竊取財物，然無所獲而未遂，甲○○與庚○○即基於共同放火之
    犯意聯絡，以先前所購得之白色蠟燭點燃工寮內懸掛於窗戶上之窗簾後，逕自離
    去，放火焚燒現未有人所在丙○○所有之工寮建築物乙棟，致丙○○所有之工寮
    與置於其內之動力式噴霧器二組、人力噴霧器一組、砂輪機一具、冰箱一個、菜
    櫃一組、肥料八包、手提音響一台、床具一組、帆布六件、車號ＯＵＢ—０１２
    機車一輛、飲水機一台等物均被燒毀，庚○○與甲○○放火後，任由丙○○之工
    寮燃燒；再於同年月十五日凌晨零時三十分許轉至戊○○○所有位於高雄縣三民
    鄉○○段七三四地號之工寮處，基於同前連續竊盜之共同概括犯意，隨地撿拾攜
    帶鋤頭、鋼筋等兇器，並以之毀損踰越該工寮外加鐵條窗框之窗戶安全設備後，
    進入無人居住之工寮內，復攜帶持用置於該工寮廚房內之兇器菜刀二把，逐室尋
    取財物，並以所持兇器菜刀毀壞投幣式卡拉ＯＫ加鎖投幣箱之安全設備、按摩椅
    加鎖投幣箱之安全設備以及投幣式電話加鎖投幣箱之安全設備，並竊得各該投幣
    箱內之現金硬幣約新台幣（下同）約六、七千元、米酒一箱（二十四瓶）、土雞
    二隻、菜刀一把，竊得上開財物後，庚○○及甲○○除宰殺土雞共食、共飲米酒
    外，更將現款分贓各自花用。為警於九十一年一月十五日上午六時許，在高雄縣
    三民鄉民生村民生國小附近筍寮查獲庚○○，再循線逮得甲○○。
二、案經高雄縣警察局六龜分局移送臺灣高雄地方法院檢察署檢察官偵查起訴。
    理      由
一、訊據被告庚○○就上開加重竊盜之犯罪事實均坦承不諱，惟就放火犯行部分，庚○○辯稱：並不是故意要把房子全部燒掉云云，及辯護人均辯護稱：被告二人均
    無放火燒燬建物之故意云云。
    然查：被告甲○○（另行審結）就上開加重竊盜犯行及放火犯行部分於均坦供在
    卷，核與被害人丙○○、乙○○（丙○○之子）、戊○○○、己○○（戊○○○
    之弟）於偵、審中指訴之情節相符，並有警卷所附被害人戊○○○所簽具之贓物
    認領收據二紙，以及戊○○○前述工寮遭竊取、被告二人騎用之上開機車、被告
    甲○○藏匿贓物現款起贓等情事之相片共十六幀足稽，復據被害人丙○○遭被告
    放火焚燬之工寮相片六張附偵查卷（第四、五頁）可證，又被害人壬○○、丙○○及戊○○○所有之右述各該工寮，於被告二人竊盜之時，均係無人居住之建築
    物一節，業據被害人丙○○、戊○○○乙○○、戊○○○、己○○於本院審訊時
    證述綦詳（本院卷第八一頁），且壬○○所有之前開工寮亦係無人居住之建築物
    ，亦經在壬○○之工寮同一條路上，且位於壬○○工寮附近亦設工寮之丙○○、
    乙○○、戊○○○、己○○四人均於本院審訊時證述確實（本院卷第八一、八二
    頁），是知上開被害人之工寮均係無人居住之建築物甚明；又被告等放火之際，
    丙○○所有之工寮並無人在該工寮內乙節，亦據被害人丙○○、乙○○父子供證
    明確；又警卷所附戊○○○九十一年一月十七日所簽具之贓物認領收據一紙所列
    載第一行新台幣十元銅板，原載為扣得二百一十枚，總計有二千一百元，顯屬錯
    誤，此據之被告甲○○之九十一年一月十六日之警訊筆錄所載，於其口袋內查獲
    者僅有二百十五元之硬幣，是即該領據第一行所載十元銅板，實際應僅有二十一
    枚之十元銅板即二百十元，再加上第二行所載一枚五元銅板，總計二百十五元硬
    幣，即自被告甲○○口袋中所查獲之硬幣，關於此節亦經當初查獲被告之承辦員
    警丁○○、辛○○二人於本院審訊時證述：當初在右揭贓物認領收據上之記載確
    有如前所述之錯誤等詞，併予敘明；又被告二人坦承確有以點燃之蠟燭放火焚燒
    丙○○工寮內附掛窗上之布條（即窗簾），且任其燃燒後離去，則在上開無人所
    在工寮內，依火原本即有四處延燒之特性，必將致火苗四處漫延而使工寮全部燒
    燬之情事，此應係被告庚○○明確知悉且原可預見者，是其辯稱：不知竟將工寮
    全部燒燬云云，無非事後卸責之詞，自無可採，指定辯護人所辯護之被告庚○○
    無放火之故意云云，亦不足取，本件事證已明，被告庚○○之犯行洵堪認定，應
    予依法論科。
二、按「門鎖雖為安全設備之一種，但此所謂門鎖，係指附加於門上之鎖而言，至毀
    壞構成門之一部之鎖（如司畢靈鎖）則應認為毀壞門扇」最高法院七十年台上字
    第四九六號判決意旨著有明文。查：被告庚○○與同案被告甲○○二人侵入壬○○之工寮，係以腕力逕行硬扳毀壞附加外掛於該工寮門上之鎖頭，業據被告庚○○、甲○○等於審訊時供述甚明（本院卷第六一頁），是衡之上開最高法院判決
    意旨，被告庚○○與同案被告甲○○二人於壬○○工寮所為犯行，應係刑法第三
    百二十一條第一項第二款毀壞安全設備加重竊盜罪；次就被告於丙○○工寮共同
    赤手毀壞該工寮鋁製窗框，且踰越未上鎖之玻璃窗後，進入該工寮內，竊取財物
    ，而無所獲，且以蠟燭燭火點燃工寮內懸掛於窗戶上之窗簾後逕自離去，放火焚
    燒現未有人所在丙○○所有之工寮建築物乙棟，其等所為犯行，係犯刑法第三百
    二十一條第二項、第一項第二款之毀越安全設備加重竊盜未遂及同法第一百七十
    四條第一項之放火等罪；又最高法院七十六年台上字第二六０八號判決要旨載述
    ：「原判決附表（一）編號第二十三號部分，除攜帶兇器毀壞門扇外，並曾毀壞
    保險箱之鎖（安全設備）行竊，應擇此次犯罪所具加重條件為準，而論以攜帶兇
    器，毀壞門扇及安全設備竊盜一罪。」是被告二人以菜刀兇器所破壞投幣式卡拉
    ＯＫ加鎖投幣箱、按摩椅加鎖投幣箱以及投幣式電話加鎖投幣箱，再竊取置於投
    幣箱內之財物，觀之右述最高法院判決意旨，上開各該加鎖之投幣箱均係刑法第
    三百二十一條第一項第二款所定之「安全設備」無疑，則被告隨地撿拾攜帶鋤頭
    、鋼筋等足作為兇器之物，並以之毀損踰越該工寮外加鐵條窗框窗戶之安全設備
    後，進入無人居住之工寮內，復攜帶持用置於該工寮廚房內之菜刀二把，逐室尋
    取財物，並以所持菜刀兇器毀壞撬開投幣式卡拉ＯＫ加鎖投幣箱、按摩椅加鎖投
    幣箱以及投幣式電話加鎖投幣箱等之安全設備，並竊得各該投幣箱內之現金及工
    寮內之上開財物等犯行，顯已構成刑法第三百二十一條第一項第二款、第三款之
    攜帶兇器、毀越安全設備加重竊盜罪。被告庚○○與同案被告甲○○就上開連續
    加重竊盜（包括既遂、未遂）及放火二罪，均有犯意聯絡及行為分擔，是就上開
    二罪均應為共同正犯；又被告所犯之上開加重竊盜犯行部分，均時間緊接，行為
    相同，且均同係刑法第三百二十一條之加重竊盜之構成要件，應係連續犯，應論
    以攜帶兇器毀越安全設備之加重竊盜一罪，並加重其刑。再被告庚○○所犯連續
    加重竊盜及放火二罪間，犯意各別，行為互殊，構成要件亦不相同，應予分論併
    罰。復就被告庚○○固曾犯贓物罪，經本院判處拘役五十日確定在案，且於九十
    年四月十六日執行完畢，此有臺灣高等法院被告全國前案紀錄表二份在卷可參，
    惟核之刑法第四十七條，係以受有期徒刑執行完畢，或無期徒刑、有期徒刑一部
    之執行經赦免者，始有該條文累犯之適用，公訴人以被告庚○○曾受拘役之執行
    完畢，即認之為累犯，顯與前開法文規定不符，尚有誤會，併予敘明。爰審酌被
    告庚○○前曾犯竊盜、贓物等罪，此有臺灣高等法院被告全國前案紀錄表一份附
    卷足憑，竟復為本件犯行，素行顯屬不佳，又其破壞安全設備擅自闖入無人居住
    之建築物竊物並放火燒屋之犯罪手段，惡性非輕，惟雖所竊財物不多，但竟將被
    害人丙○○之工寮放火燒燬之所生實害匪少，然犯罪後，尚能坦供大部犯行，且
    與被害人丙○○及戊○○○二人達成和解並予賠償被害人之損害，已見悔意等一
    切情狀，量處如主文所示之刑，並定其應執行之刑，以示懲處。至被告庚○○前
    開所持之兇器即鋤頭、鋼筋及菜刀等物，雖均其犯罪所用之物，但皆係被害人所
    有，而非其等所有，依法自不得諭知沒收，併敘明之。
據上論斷，應依刑事訴訟法第二百九十九條第一項前段，刑法第三百二十一條第一項
第二款、第三款、第一百七十四條第一項、第二十八條、第五十六條、第五十一條第
五款，判決如主文。
本案經檢察官高嘉惠到庭執行職務。
中      華      民      國      九十二    年      六     月     二十七  日
                                    臺灣高雄地方法院刑事第三庭
                                            法  官  高思大
右正本證明與原本無異。
如不服本判決，應於判決送達後十日內向本院提出上訴狀，上訴於台灣高等法院高雄
分院（須附繕本）。
                                            書記官  蔡語珊
中      華      民      國      九十二    年      六      月            日
附錄條文：
刑法第一百七十四條
          放火燒燬現非供人使用之他人所有住宅或現未有人所在之他人所有建築物
          、礦坑、火車、電車或其他供水、陸、空公眾運輸之舟、車、航空機者，
          處三年以上十年以下有期徒刑。
          放火燒燬前項之自己所有物，致生公共危險者，處六月以上五年以下有期
          徒刑。
          失火燒燬第一項之物者，處六月以下有期徒刑、拘禁或三百元以下罰金。
          失火燒燬前項之物，致生公共危險者，亦同。
          第一項之未遂犯罰之。
刑法第三百二十一條
          犯竊盜罪而有左列情形之一者，處六月以上、五年以下有期徒刑：
          一  於夜間侵入住宅或有人居住之建築物、船艦或隱匿其內而犯之者。
          二  毀越門扇、牆垣或其他安全設備而犯之者。
          三  攜帶兇器而犯之者。
          四  結夥三人以上而犯之者。
          五  乘火災、水災或其他災害之際而犯之者。
          六  在車站或埠頭而犯之者。
          前項之未遂犯罰之。


司法院資訊處製作；財團法人民間司法改革基金會備份。
